臺灣桃園地方法院行政訴訟判決　
110年度交字第589號
原      告  彭文杰  
被      告  桃園市政府交通事件裁決處
                      設桃園市○○區○○路00號7至8樓
代  表  人  張丞邦    住同上
訴訟代理人  黃一鳴律師
上列當事人間交通裁決事件，原告不服被告民國110年12月3日桃
交裁罰字第58-DG0000000號裁決，提起行政訴訟，本院判決如下
：
    主  文
原告之訴駁回。
訴訟費用新臺幣參佰元由原告負擔。
    事實及理由
壹、程序部分
一、本件原告不服被告於民國110年12月3日以桃交裁罰字第58-D
    G0000000號裁決書（下稱原處分）所為之裁決，向本院提起
    撤銷訴訟，依兩造書狀所述各節及卷內資料所示，本件事證
    已臻明確，本院認無經言詞辯論之必要，爰依行政訴訟法第
    237 條之7 之規定，不經言詞辯論而為判決。
貳、實體部分
一、事實概要：原告所有之車牌號碼000-0000號自用小客車（下
    稱系爭車輛），於110年9月21日18時46分許，在桃園市○○區
    ○○路00號前與機車停車格併排臨時停車，經民眾檢舉，為桃
    園市政府警察局龍潭分局（下稱舉發機關）員警於110年9月
    27日以桃警局交字第DG0000000號舉發違反道路交通管理事
    件通知單（下稱系爭舉發單）逕行舉發其違反道路交通管理
    處罰條例（下稱道交條例）第55條第1項第4款規定，並載明
    應於110年11月11日前到案。嗣原告於110年10月18日到案陳
    述意見，被告於110年12月3日仍認其於上開時、地有「併排
    臨時停車」之違規事實明確，乃依道交條例第55條第1項第4
    款規定，以原處分裁處原告罰鍰新臺幣（下同）600元，原
    處分於110年12月7日送達予原告。原告不服原處分，於110
    年12月8日向本院提起本件行政訴訟。
二、原告起訴主張：當時人在車上，臨停只有不到三分鐘，旁邊
    機車沒有停在停車格內，且只有前方與後方有機車等語。並
    聲明：原處分撤銷。
三、被告則以：
  ㈠按道交條例第3條第10款規定：「十、臨時停車：指車輛因上
    、下人、客，裝卸物品，其停止時間未滿三分鐘，保持立即
    行駛之狀態。」、第7條之1規定：「對於違反本條例之行為
    者，民眾得敘明違規事實或檢具違規證據資料，向公路主管
    或警察機關檢舉，經查證屬實者，應即舉發。但行為終了日
    起逾七日之檢舉，不予舉發。」、第55條第1項第4款規定：
    「汽車駕駛人，臨時停車有下列情形之一者，處新臺幣三百
    元以上六百元以下罰鍰：四、不依順行之方向，或不緊靠道
    路右側，或單行道不緊靠路邊，或併排臨時停車。」；復按
    道路交通安全規則第111條第1項第5款規定：「不得併排臨
    時停車。」。為避免因駕駛人只為貪圖便利併排停車，車道
    寬度恐縮減，卻讓其他無辜汽機車駕駛人因一時不查或行車
    視線受阻而被迫變更車道造成車禍發生，原條文之罰鍰過低
    ，無法有效阻止行為人不良駕駛習慣，故修正提高罰鍰金額
    等情。又交通部曾就併排停車之立法理由及定義，以104年1
    0月30日交路字第1040034239號函表示：有關併排停車之處
    罰規定，立法精神係因車輛有併排情形時，造成道路使用空
    間縮減，增加其他車輛駕駛人或行人為閃避、繞越該等違規
    車輛所衍生之危險，此為本院承審其他交通裁決行政訴訟事
    件所查知（參本院104年度交字第88號）。準此，關於是否
    該當「併排停車」之違規行為，自應考量汽車駕駛人停車時
    是否有占用車道、造成道路使用空間縮減，致增加其他汽機
    車駕駛人或行人為閃避、繞越該違規車輛所衍生之危險 (參
    照臺灣基隆地方法院行政訴訟判決105年度交字第1號)。
  ㈡依舉發機關110年11月1日龍警分交字第1100026519號函略以
    ：「…旨案係民眾檢舉ABB-6069號自用小客車於舉發單所載
    時、地併排臨時停車，經本分局員警查證違規屬實，爰依違
    反道路交通管理處罰條例第55條第1項第4款規定掣單舉發…
    」。汽車停放於車道上，車旁尚有機車停放中，倘有汽車欲
    行駛經過系爭汽車停放之車道，勢必須繞越系爭車輛，致增
    加其他汽機車駕駛人為閃避、繞越該違規車輛所衍生之危險
     。按本件採證影片觀之，系爭車輛確實於右側尚有機車停
    放處所(亦有機車停放中)臨時停車，違規明確，舉發機關依
    法舉發應無違誤。原告主張依交通法規臨時停車可以3分鐘
    內一節，惟道路交通安全規則第111條第1項第5款已明訂不
    得併排臨時停車，本件自毋庸討論系爭車輛併排停車時間之
    長短是否受3分鐘之限制，只要有併排臨時停車之行為即屬
    違規。是原告認定可停3分鐘，實屬於法有所誤解。
  ㈢又原告所稱機車違規未停在停車格云云，按憲法之平等原則
    要求行政機關對於事物本質上相同之事件作相同處理，乃形
    成行政自我拘束，惟憲法之平等原則係指合法之平等，不包
    含違法之平等（參照最高行政法院93年判字第1392號判例）
    ；行政行為，非有正當理由，不得為差別待遇，行政程序法
    第六條定有明文，此即行政法上之平等原則。然行政機關若
    怠於行使權限，致使人民因個案違法狀態未排除而獲得利益
    時，該利益並非法律所應保護之利益，因此其他人民不能要
    求行政機關比照該違法案例授予利益，亦即人民不得主張「
    不法之平等」（參照最高行政法院92年度判字第275 號判決
    ）。另對於違反本條例之行為者，民眾得敘明違規事實或檢
    具違規證據資料，向公路主管或警察機關檢舉，經查證屬實
    者，應即舉發。但行為終了日起逾七日之檢舉，不予舉發；
    公路主管或警察機關受理民眾檢舉違反道路交通管理事件，
    應即派員查證，經查證屬實者，應即舉發，並將處理情形回
    復檢舉人；前項檢舉違規證據係以科學儀器取得，足資認定
    違規事實者，得逕行舉發之。道交條例第7條之1、違反道路
    交通管理事件統一裁罰基準及處理細則第22條第1項、第2項
    分別定有明文。考其規範意旨，係考量警力有限及民眾取巧
    違規成性，為交通秩序混亂原因之一，一般民眾如能利用適
    當管道檢舉交通違規，除可彌補警力之不足外，亦將產生極
    大之嚇阻效果，以達到維護道路交通安全之行政目的；然為
    避免檢舉人刻意鑽營法律文字，造成法條之目的逸失，甚至
    衍生社會、鄰里之不安與不和諧，同時保障法條原立法精神
    目的在維護交通、保障安全，故針對舉發部分，增訂（7日
    ）期限之規定，而強化社會秩序之安定性。是一般民眾見有
    違規事件，皆可於行為終了日起7日內敘明違規事實或檢具
    違規證據資料，向公路主管或警察機關檢舉，經查證屬實者
    ，應即舉發之 (參照臺灣新北地方法院行政訴訟判決104年
    度交字第333號)。是以，系爭車輛因有「併排臨時停車」之
    情，該當道交通條例第55條第1項第4款規定所定要件，原處
    分並無違誤等語置辯。並聲明：原告之訴駁回。
四、本件爭點：系爭車輛臨時停車有無「併排」之情形？
五、本院之判斷：
  ㈠按「一、道路：指公路、街道、巷衖、廣場、騎樓、走廊或
    其他供公眾通行之地方。……十、臨時停車：指車輛因上、下
    人、客，裝卸物品，其停止時間未滿3 分鐘，保持立即行駛
    之狀態。十一、停車：指車輛停放於道路兩側或停車場所，
    而不立即行駛」、「汽車駕駛人，於道路併排臨時停車者，
    處300元以上600元以下罰鍰」，道交條例第3條第1、10、11
    款、第55條第4 款定有明文。次按105 年度高等行政法院及
    地方法院行政訴訟庭法律座談會提案十就「併排停車是否須
    併排之停車格內實際有車？」之會議結論略以：「對併排停
    車之處罰其立法理由係考量：係為避免因駕駛人只為貪圖便
    利併排停車致車道寬度恐縮減，卻讓其他無辜汽機車駕駛人
    因一時不查或行車視線受阻而被迫變更車道造成車禍發生……
    道路旁合法之機車停車格內停有機車，而違規車輛停車於機
    車停車格旁，致部分車身佔據車道，此時違規車輛與機車形
    成『垂直』（非併排）狀態，但行政訴訟審判實務咸認為仍構
    成併排停車，似無爭議；由此亦可知，併排停車非以實際已
    有車輛呈『併排』狀態為必要。至於道路旁設有合法停車格（
    不論為汽車、或機車停車格），只要違規車輛與『停車格』併
    排停靠，致部分車身佔據車道，此時停車格究停放汽車、機
    車抑或未停車，對於已肇生其他無辜汽機車駕駛人因一時不
    查或行車視線受阻而被迫變更車道造成車禍發生之危險，其
    實均無不同，故只要違規車輛併排道路旁之『停車格』（非實
    際車輛）停車，致部分車身佔據車道時，即可構成『併排停
    車』之處罰」。且上開法律座談會關於停車格旁「併排」停
    車之見解，在併排臨時停車之違規認定上，除臨時停車與停
    車之情狀有依道交條例第3 條第10、11款規定為區別外，關
    於「併排」之認定並無不同標準，仍得一體適用。
  ㈡經查，系爭車輛於事實概要欄之時、地，併排臨時停車之違
    規事實，有舉發機關函文、採證照片、採證光碟、原處分與
    送達證書、車籍資料、系爭舉發單、原告陳述書等在卷可參
    （見本院卷第30至42頁），堪信為真實。復據本院依職權勘
    驗卷附採證光碟之結果略以：「影像為檢舉人行車紀錄器畫
    面，日期為『2021/09/21』，於『18：46：10』時，檢舉人車輛
    行駛於市區道路，並可見前方路口右側有車牌號碼『ABB-606
    9』之黑色自小客車煞車燈亮起，於車道右側暫停不動。其右
    側並有機車停車格，機車停車格內亦停有機車。」，上開勘
    驗內容，亦經本院製作勘驗筆錄並函達兩造命表示意見在卷
    可參（見本院卷第44至52頁)。
  ㈢依勘驗結果所呈，系爭車輛係在路邊機車停車格旁臨時停車
    ，部分車身亦佔據車道，確已構成併排臨時停車之情事。又
    道交條例規定汽車駕駛人不得併排臨時停車，乃因併排臨時
    停車或併排停車時即占用原供車輛正常行駛之車道，不僅造
    成其他用路人通行之不便，且使原行駛於該處車道之汽車被
    迫繞過停放之車輛，甚至須跨越至其他車道始能通行，倘容
    許汽車駕駛人得任意併排臨時停車或併排停車，勢將使原可
    正常行駛於該車道上之汽車、機器腳踏車、腳踏車之駕駛人
    或行人，須一面避開併排車輛之車身，一面尚須注意後方或
    來車，即有遭受對向車道或後方駛來車輛撞擊之風險，顯已
    嚴重影響他人通行之安全，而屬重大危害交通安全之行為。
    且系爭車輛左半部車身亦已佔用部分車道，該處亦鄰近路口
    ，車道中央並以分向限制線禁止雙向車流跨越，原告駕駛系
    爭車輛仍在該處併排臨時停車，迫使後方車流不得不暫停或
    冒與對向車流遭遇之風險而跨越分向限制線繞行，顯已嚴重
    已造成其他人車通行之不便與危險，即有不該。從而，被告
    以原處分所為之裁處，認事用法經核並無違誤，應予維持。
六、綜上所述，原告有於事實概要欄所載時、地，駕駛系爭車輛
    併排臨時停車之違規情事。被告依道交條例第55條第1 項第
    4 款規定，對原告裁處罰鍰600 元，核無違誤。原告訴請撤
    銷原處分，為無理由，應予駁回。
七、本件事證已臻明確，兩造其餘攻擊、防禦方法及所提證據，
    經核均與判決結果不生影響，爰不一一論列，併此敘明。
八、本件訴訟費用額確定為第一審裁判費300 元，爰依行政訴訟
    法第98條第1 項規定，由敗訴之原告負擔。
中　　華　　民　　國　　111 　年　　7 　　月　　8 　　日
                  行政訴訟庭　法　官　徐  培  元
上為正本係照原本作成。
如不服本判決，應於判決送達後20日內，向本院提出上訴狀並表
明上訴理由（原判決所違背之法令及其具體內容或依訴訟資料可
認為原判決有違背法令之具體事實），其未載明上訴理由者，應
於提出上訴後20日內向本院補提理由書（上訴狀及上訴理由書均
須按他造人數附繕本，如未按期補提上訴理由書，則逕予駁回上
訴），並應繳納上訴裁判費新臺幣750元。
中　　華　　民　　國　　111 　年　　7 　　月　　8 　　日
                              書記官  吳  文  彤